【裁判字號】    97,交易,654
【裁判日期】    990112
【裁判案由】    業務過失傷害
【裁判全文】
臺灣臺北地方法院刑事判決             97年度交易字第654號
公  訴  人  臺灣臺北地方法院檢察署檢察官
被      告  丙○○
選任辯護人  侯水深律師
            林忠儀律師
上列被告因業務過失傷害案件，經檢察官提起公訴（97年度調偵
字第913號、97年度調偵字第914號），本院判決如下：
    主  文
丙○○從事業務之人，因業務上之過失傷害人，處有期徒刑伍月
，如易科罰金，以新臺幣壹仟元折算壹日。
    事  實
一、丙○○為計程車司機，為從事駕駛業務之人。其前於民國91
    年間因違反著作權法等案件，經本院以93年度簡字第736 號
    刑事簡易判決分別判處有期徒刑4月、5月，並定應執行有期
    徒刑7月確定，甫於93年6月29日徒刑易科罰金執行完畢（惟
    本件為過失犯罪，不構成累犯），詎其猶不知謹慎，復於96
    年12月18日下午9時許，駕駛車牌號碼789-EX號營業用小客
    車沿臺北市○○○路○段由南往北行駛，行經臺北市大安區
    ○○○路二段319號前之行人穿越道，明知汽車行駛至交岔
    路口，其行進、轉彎均應遵守燈光號誌之指示，汽車行近未
    設行車管制號誌之行人穿越道前，應減速慢行，且汽車行經
    行人穿越道，遇有行人穿越時，無論有無交通指揮人員指揮
    或號誌指示，均應暫停讓行人先行通過，並應注意車前狀況
    ，隨時採取必要之安全措施，而依當時雖為夜間，但有燈光
    照明、視距良好等情況，並無不能注意情事，竟疏未注意敦
    化南路北往南方向內側快車道上有戊○○穿越前開行人穿越
    道，而未依號誌指示行駛且未注意車前狀況並減速慢行、暫
    停讓行人先行通過及採取必要之安全措施，貿然通過，不慎
    撞擊騎乘自行車沿上開行人穿越道由西往東方向橫越馬路之
    戊○○，致戊○○人車倒地，並受有頭部外傷併硬膜外出血
    、右脛骨粉碎性開放性骨折、右側總腓神經損傷併垂足之傷
    害。丙○○於肇事後，在職司犯罪偵查之公務員知悉上開犯
    罪行為前，未逃避而停留現場等候，並於交通警員據報到場
    處理時，承認為駕駛人而接受裁判。
二、案經戊○○訴由臺北市政府警察局大安分局報告偵辦。
    理  由
壹、程序方面（證據能力部分）：
一、關於證人即告訴人戊○○於警詢時之證述部分：
 (一) 按，被告以外之人於檢察事務官、司法警察官或司法警察調
    查中所為之陳述，與審判中不符時，其先前之陳述具有較可
    信之特別情況，且為證明犯罪事實存否所必要者，得為證據
    ，刑事訴訟法第159條之2定有明文。所謂「顯有不可信性」
    與「相對特別可信性」，係指陳述是否出於供述者之真意、
    有無違法取供情事之信用性而言，故應就偵查或調查筆錄製
    作之原因、過程及其功能等加以觀察其信用性，據以判斷該
    傳聞證據是否有顯不可信或有特別可信之情況而例外具有證
    據能力，又先前之陳述如係出於自然之發言、臨終前之陳述
    或違反自己利益之陳述等，則在此特別情形下所為之陳述，
    其虛偽之可能性通常較低，可信程度相對提高，而可信之特
    別情況應依陳述時之客觀情況綜合比較判斷，即先前陳述須
    未受污染，且無不當外力介入，最高法院94年度臺上字第62
    9號、第5490號、第5681號判決意旨可供參照。
 (二) 查，證人戊○○於97年4月30日於警詢時之證述，依刑事訴
    訟法第159條第1項之規定，本固均無證據能力，惟其已於本
    院98年12月22日審判期日時以證人身分到庭具結作證，本院
    自得參酌其於本院審理暨警詢中之證詞，苟警詢時之證詞，
    與審判中所述不符部分，具有較可信之特別情況，且為證明
    犯罪事實存否所必要者，得為證據。又證人戊○○上開接受
    員警詢問之時點，距其於本院98年12月22日審判期日時到庭
    作證，已相隔逾數月之久，足認其於警詢時之記憶應較本院
    審理時清晰，且顯然較無外力干擾或介入而為陳述，其於警
    詢時之陳述，亦無違法取供或其他不自由之情形，自堪認其
    於警詢所為證述之客觀外部情況，當有可信性特別情況。參
    以其證述涉及被告有無上開傷害犯行之事實，乃用以證明被
    告犯罪與否，是其證詞對被告犯罪事實之存否具有必要性，
    亦堪認定。從而，本院認其警詢筆錄符合前述「可信性」及
    「必要性」要件，倘其於警詢時所為之證述與本院審理中不
    符，其先前之陳述因具有較可信之特別情況，且為證明犯罪
    事實存否所必要者，自得為證據。
二、關於臺北市立聯合醫院仁愛院區之診斷證明書部分：
 (一) 按，醫師法第12條第1項規定：醫師執行業務時，應製作病
    歷，並簽名或蓋章及加註執行年、月、日。第2項規定：前
    項病歷，除應於首頁載明病人姓名、出生年、月、日、性別
    及住址等基本資料外，其內容至少應載明下列事項：一、就
    診日期。二、主訴。三、檢查項目及結果。四、診斷或病名
    。五、治療、處置或用藥等情形。六、其他應記載事項。因
    此，醫師執行醫療業務時，不論患者是因病尋求診療，或因
    特殊目的而就醫，醫師於診療過程中，應依醫師法之規定，
    製作病歷，此一病歷之製作，均屬醫師於醫療業務過程中所
    須製作之紀錄文書，而且每一醫療行為均屬可分，因其接續
    之看診行為而構成醫療業務行為，其中縱有因訴訟目的，例
    如被毆傷而尋求醫師之治療，對醫師而言，仍屬其醫療業務
    行為之一部分，仍應依法製作病歷，則該病歷仍屬業務上所
    製作之紀錄文書，與通常之醫療行為所製作之病歷無殊，自
    屬刑事訴訟法第159條之4第2款所稱從事業務之人於業務上
    所須製作之紀錄文書，而診斷證明書係依病歷所轉錄之證明
    文書，自仍屬本條項之證明文書（最高法院97年度臺上字第
    666號判決意旨參照）。
 (二) 查，本件證人戊○○所提出之臺北市立聯合醫院仁愛院區（
    下稱仁愛醫院）97年1月9日開立之驗傷診斷書及第141號診
    斷證明書（見臺灣臺北地方法院檢察署《下稱臺北地檢署》
    97年度偵字第16519號卷第19頁至第20頁），均係證人戊○○於96年12月18日前往仁愛醫院尋求驗傷時，由該院醫師陳
    宏明所製作之診斷書、診斷證明書，均係被告以外之人於審
    判外之書面陳述，屬傳聞證據，然該診斷證明書係依病歷紀
    錄轉錄之證明文書，是揆諸前揭說明，此醫生依法製作之病
    歷所轉錄之診斷證明書，係業務上之特信性文書，雖係傳聞
    證據之一種，但依刑事訴訟法第159條之4第2款，例外具有
    證據能力。
三、復按，被告以外之人於審判外之陳述，雖不符前四條之規定
    ，而經當事人於審判程序同意做為證據，法院審酌該言詞陳
    述或書面陳述作成時之情況，認為適當者，亦得為證據。當
    事人、代理人或辯護人於法院調查證據時，知有刑事訴訟法
    第159條第1項不得為證據之情形，而未於言詞辯論終結前聲
    明異議者，視為有前項之同意，同法第159條之5規定甚明。
    查，本院認定犯罪事實所憑除上述以外之其餘證據，尚有部
    分屬傳聞證據，惟檢察官、被告均未於本院言詞辯論終結前
    聲明異議，本院審酌該等言詞或書面陳述作成之情況，並無
    非出於任意性或不正取供，或違法或不當情事，且客觀上亦
    無不可信之情況，堪認為適當，依刑事訴訟法第159條之5第
    2項規定，均得作為證據。
四、至卷附之現場照片8張（見臺北地檢署97年度偵字第16519號
    卷第9頁至第12頁），均係以機械之方式所留存之影像，並
    非依憑人之記憶再加以轉述而得，並非供述證據，殊無「傳
    聞證據排除法則」之適用，當得作為本案證據而有證據能力
    ，併予敘明。
貳、實體方面：
一、訊據被告丙○○固不否認於上開時、地駕駛車牌號碼577-CA
    號營業小客車撞擊告訴人戊○○致傷之事實，惟矢口否認有
    何業務過失傷害犯行，辯稱：伊當時係搭載乘客即證人甲○○自基隆路高架橋之匝道下橋後，在案發的前一個路口即基
    隆路與敦化南路口有等待紅燈，待號誌轉變成綠燈後，始啟
    動行駛至發生事故之路口，是伊當時行進方向之號誌應該是
    綠燈，伊沒有闖紅燈，是告訴人突然衝出來，且告訴人腳踏
    車是深色的，又穿黑色衣服，伊車燈照到告訴人時才發現前
    面有人，但已經還不及煞車云云。
二、經查：
 (一) 被告於96年12月18日下午9時許，駕駛車牌號碼789-EX號營
    業用小客車沿臺北市○○○路○段由南往北行駛，行經臺北
    市大安區○○○路○段319號前之行人穿越道時，未依號誌
    指示行駛、未暫停讓告訴人通過且未注意車前狀況，並減速
    慢行，隨時採取必要之安全措施而撞擊告訴人之事實，業據
    證人即告訴人戊○○於警詢時及本院訊問時具結證述明確（
    見臺北地檢署97年度偵字第16519號卷第14頁至第18頁、本
    院卷第96頁至第98頁反面），並經證人及本件案發當時處理
    員警乙○○到庭證述屬實（見本院卷第79頁），復有97年05
    月20日臺北市政府交通警察大隊道路交通事故初步分析研判
    表、道路交通事故現場圖、現場照片8張、臺北市政府警察
    局大安分局受理各類案件記錄表、97年03月20日臺北市車輛
    行車事故鑑定委員會鑑定意見書、現場空照地圖1張等件（
    見臺北地檢署97年度偵字第16519號卷第7頁至第12頁、第28
    頁、第40頁至第43頁、第47頁）在卷可憑。
 (二) 而告訴人因上開撞擊而受有頭部外傷併硬膜外出血、右脛骨
    粉碎性開放性骨折、右側總腓神經損傷併垂足之傷害乙情，
    則有97年1月9日仁愛醫院驗傷診斷書、第141號診斷證明書
    （見臺北地檢署97年度偵字第16519號卷第19頁至第20頁）
    在卷可佐。
 (三) 被告雖辯稱：伊當時係搭載乘客即證人甲○○自基隆路高架
    橋之匝道下橋後，在案發的前一個路口即基隆路與敦化南路
    口有等待紅燈，待號誌轉變成綠燈後，始啟動行駛至發生事
    故之路口，是伊當時行進方向之號誌應該是綠燈，伊沒有闖
    紅燈，是告訴人突然衝出來，且告訴人腳踏車是深色的，又
    穿黑色衣服，伊車燈照到告訴人時才發現前面有人，但已經
    還不及煞車云云。且經證人甲○○到庭結證稱：伊當天確實
    搭載被告之計程車，伊確定當時從基隆路高架橋下來時車子
    有停下來，但燈號伊不清楚，伊在傳簡訊，至少停30秒，後
    來突然緊急煞車，有人撞到擋風玻璃上，伊就嚇到就下車跑
    掉，伊沒有注意計程車的車速等語（見本院卷第80頁反面至
    第82頁），並有大豐交通有限公司98年1月13日函附之96年
    12 月乘客叫車存檔紀錄光碟及列印資料（見本院卷第36頁
    至第42頁）在卷可稽。惟查：
  1.證人戊○○於警詢時即證稱：伊於96年12月18日下午8時30
    分許，騎乘腳踏車從辛亥路與復興南路口的臺大校門口出來
    由北向東方向，右轉之人行道上行駛，沿著辛亥路往大安區
    衛生所方向，經過敦南街76巷內，隨後沿著小巷行駛到敦化
    南路二段206號之路口，看的號誌為綠燈，於是就隨著行人
    騎著腳踏車橫跨敦化南路上的快車道之人行道由西向東方向
    行駛，行駛至馬路中問快車道之第四車道時，而伊當時騎著
    腳踏車快到快車道之安全島時，路口號誌仍為綠燈，那時伊
    有注意伊右邊之車道並無來車，於是伊便騎著腳踏車過馬路
    ，然後忽然一部車由南往北方向開過來，當時開來之車子速
    度已超越斑馬線10幾公尺才剎車，並且將伊整個人撞飛，肇
    事車輛之前擋風玻璃均破裂，撞到伊的車子行經行人穿越道
    沒有減速慢行，才撞倒伊發生車禍，而撞到伊的車子為一部
    計程車車牌號碼789-EX號），後來可能是路過的民眾，幫伊
    打ll0報警及通知119救護車來，隨後伊就被119救護車送至
    台北市立仁愛醫院就診等語（見臺北地檢署97年度偵字第
    16519號卷第14頁至第18頁）。並復於本院審理中到庭具結
    證稱：伊當時是由西向東方向，所以是橫跨二個車道、一個
    安全島及中間四個快車道，就是要橫跨敦化南路，伊是騎乘
    腳踏車，前輪已經踏上第二個安全島，計程車突然從側面飛
    撞過來，伊是在快車道被撞到的，是後輪被撞到，伊橫跨敦
    化南路時，當時號誌是綠燈，伊看到是行人穿越的綠燈。伊
    當天並沒有去按行人觸控的裝置，只是看到行人穿越是綠燈
    就橫跨馬路，也沒有停等紅燈，伊在穿越所謂六個車道，當
    時燈號還是綠燈，但伊沒有注意路燈秒數剩多少，伊穿越馬
    路當時前方還有其他行人，後方伊沒有留意，而前方行人已
    通過馬路等語（見本院卷第95頁至第98頁反面）明確，且核
    與現場照片被告係以其駕駛之營業小客車右前保險桿處撞擊
    告訴人所騎乘之腳踏車之情狀相符（見臺灣臺北地方法院檢
    察署檢察官97年度偵字第16519號卷第9頁至第12頁），衡情
    被告當係以其營業小客車右前保險桿處撞擊告訴人腳踏車右
    側車身之後輪處無訛，是被告辯稱係告訴人突然衝出來，伊
    係以左側車頭撞擊告訴人前輪腳踏板附近云云，已屬無稽。
  2.而被告一再辯稱：伊在案發的前一個路口即基隆路與敦化南
    路口有等待紅燈，待號誌轉變成綠燈後，始啟動行駛至發生
    事故之路口，是伊當時行進方向之號誌應該是綠燈，伊沒有
    闖紅燈云云，然被告於偵查中檢察官訊問時即供稱：伊不確
    定當時的燈號等語（見臺北地檢署97年度偵字第16519號卷
    第37頁），核諸證人戊○○自始均明確證稱其橫跨敦化南路
    時，當時號誌是綠燈，行人穿越的綠燈等情，被告所辯，已
    難採憑。至被告固有前述在本件案發的前一個路口即基隆路
    與敦化南路口停等紅燈乙情，然本件案發之臺北市大安區○○○路○段319號前之行人穿越道交通號誌與敦化南路與基
    隆路口之交通號誌，並無明確之連動關係，蓋案發路口之交
    通號誌為全日閃光配合行人觸動三色號誌方式運作，如行人
    觸動該路口三色運作裝置時，該路口敦化南路南往北方向會
    先轉為綠燈，之後才轉為紅燈供行人穿越乙情，有臺北市交
    通管制工程處98年1月14日函及所附敦化南路與基隆路路口
    、敦化南路200巷（319號前）路口之交通號誌時制資料、本
    院98年12月22日公務電話紀錄等件（見本院卷第32頁至第35
    頁、第93頁）在卷可佐，並經證人即臺北市政府警察局大安
    分局員警丁○○到庭證述明確（見本院卷第99頁至第99頁反
    面），是被告辯稱：在案發的前一個路口即基隆路與敦化南
    路口有等待紅燈，待號誌轉變成綠燈後，始啟動行駛至發生
    事故之路口，是伊當時行進方向之號誌應該是綠燈云云，已
    屬無據。況核諸臺北市交通管制工程處98年1月14日函及所
    附敦化南路與基隆路路口、敦化南路200巷（319號前）路口
    之交通號誌時制資料，於案發當時敦化南路200巷（319號前
    ）之交通號誌分相一週期為182秒，雖較敦化南路與基隆路
    路口交通號誌之週期為120秒為長，然證人甲○○於本院審
    理中結證稱：被告之計程車停等紅燈時前面還有2、3台車子
    ，停等時間至少有30秒等語（見本院卷第81頁至第81頁反面
    ），再核以上開二路口之距離，及被告係停車再行起步等情
    狀，均尚難為被告有利之認定，而遽認被告行駛至案發路口
    其交通號誌猶為綠燈，是被告上開所辯均難採憑。
  3.況衡諸實際，告訴人當時是由西向東方向，先行橫跨敦化南
    路二個慢車道、一個安全島及中間四個快車道後，始遭被告
    撞擊，以該路口車流量之大，實難想見告訴人係闖越紅燈穿
    越多個車道而毫髮無傷，況案發路口係行人穿越道，被告行
    至行人穿越道前，本應減速慢行，且遇有行人穿越時，無論
    有無交通指揮人員指揮或號誌指示，均應暫停讓行人先行通
    過，並應注意車前狀況，隨時採取必要之安全措施，而依當
    時雖為夜間，但有燈光照明、視距良好等情況，業據證人乙○○具結證述明確（見本院卷第79頁），並無不能注意情事
    ，是被告辯稱告訴人腳踏車是深色的，又穿黑色衣服，伊車
    燈照到告訴人時才發現前面有人，但已經還不及煞車云云，
    均無解於其行駛至行人穿越道前，未減速慢行，注意車前狀
    況，隨時採取必要之安全措施之責。又經證人戊○○具結後
    明確證稱其行經該行人穿越道之號誌時仍為綠燈，則被告行
    駛之敦化南路車道上號誌燈相對即是紅燈，被告駕駛汽車遇
    紅燈未暫停讓告訴人通行之事實，亦同堪認定。綜觀上情，
    被告駕駛車輛行經行人穿越道時未遵守燈光號誌，且未減速
    慢行、讓行人先行通過，並應注意車前狀況，隨時採取必要
    之安全措施，致撞擊告訴人，至為明確。
 (四) 至於被告辯護人援引信賴原則主張被告應免責。惟按汽車駕
    駛人對於防止危險發生之相關交通法令之規定，業已遵守，
    並盡相當之注意義務，以防止危險發生，始可信賴他人亦能
    遵守交通規則並盡同等注意義務，若因此而發生交通事故，
    方得以信賴原則為由免除過失責任（最高法院84年度臺上字
    第5360號判例意旨參照）。又按汽車駕駛人雖可信賴其他參
    與交通之對方亦能遵守交通規則，同時為必要之注意，謹慎
    採取適當之行動，而對於不可知之對方違規行為並無預防之
    義務，然因對於違規行為所導致之危險，若屬已可預見，且
    依法律、契約、習慣、法理及日常生活經驗等，在不超越社
    會相當性之範圍應有注意之義務者，自仍有以一定之行為避
    免結果發生之義務。因此，關於他人之違規事實已極明顯，
    同時有充足之時間可採取適當之措施以避免發生交通事故之
    結果時，即不得以信賴他方定能遵守交通規則為由，以免除
    自己之責任（最高法院74年臺上字第4219號判例意旨參照）
    。然而被告駕車於行經上揭行人穿越道時，行將撞擊之際，
    始發現告訴人，顯然被告當時並未遵守燈光號誌，且未減速
    慢行、讓行人先行通過，並應注意車前狀況，隨時採取必要
    之安全措施下，貿然通過上開行人穿越道，已有未盡注意義
    務之情事，且依前述之現場路況，若被告於駕車通過該行人
    穿越道之際有注意行人穿越道上有無行人穿越之狀況，應仍
    有及時發現告訴人而能採取必要且有效之煞停、閃避措施之
    空間，亦據證人戊○○證述在卷，被告自無援引信賴原則希
    冀免責之餘地，辯護人為被告所辯，實屬誤會，併此敘明。
 (五) 按汽車行駛時，駕駛人應注意車前狀況，並隨時採取必要之
    安全措施，道路交通安全規則第94條第3項定有明文。次按
    ，汽車行駛至交岔路口，其行進、轉彎，應應遵守燈光號誌
    道路交通安全規則第102條第1項亦定有明文；又汽車行近未
    設行車管制號誌之行人穿越道前，應減速慢行；汽車行經行
    人穿越道，遇有行人穿越時，無論有無交通指揮人員指揮或
    號誌指示，均應暫停讓行人先行通過，同規則第103條第1、
    2項亦規定甚明。被告考領有職業小型車駕駛執照，於行經
    案發路段時理應注意上開規定，而依案發當時雖為夜間，但
    有燈光照明、視距良好等情況，業據證人乙○○具結證述明
    確（見本院卷第79頁），並無不能注意情事，竟疏於注意敦
    化南路北往南方向內側快車道上有告訴人穿越前開行人穿越
    道，而未依號誌指示行駛且未注意車前狀況並減速慢行、暫
    停讓行人先行通過及採取必要之安全措施，率爾通過上開路
    口致被告所駕駛之車輛撞擊告訴人，告訴人因此受有傷害，
    被告應負過失責任甚明。且被告之過失行為與告訴人所受傷
    害間，具有相當因果關係，至堪認定。
 (六) 綜上所述，被告空言否認其過失，自非可採。本件事證明確
    ，被告業務過失傷害犯行洵堪認定，自應依法論科。
三、按刑法上所謂業務，係指個人基於其社會地位繼續反覆所執
    行之事務，包括主要業務及其附隨之準備工作與輔助事務在
    內，最高法院89年度臺上字第8075號著有判例。被告於案發
    時為營業小客車司機，以搭載乘客為業，為從事駕駛業務之
    人，核被告所為，係犯刑法第284條第2項前段業務過失傷害
    罪。被告為汽車駕駛人，行經行人穿越道不依規定讓行人優
    先通行，因而致告訴人受傷，應依道路交通管理處罰條例第
    86條第1項之規定加重其刑。又本件被告於肇事後，於其犯
    罪未發覺前，向到場警員主動表明其為肇事者而接受裁判。
    ，有臺北市政府警察局大安分局受理各類案件紀錄表1份在
    卷可稽（見臺北地檢署97年度偵字第16519號卷第28頁），
    應依刑法第62條前規定減輕其刑，並依法先加後減之。爰審
    酌被告係以駕駛營業小客車為業務之人，應比一般駕駛人負
    更高之注意義務，卻仍因疏忽而肇事，致告訴人受有上開傷
    害，傷勢非輕，犯後又飾詞卸責，然態度尚可，復衡諸其本
    已欲以新臺幣（以下同）60萬元與告訴人達成和解，係因告
    訴人復要求增加30萬元，終致未能與告訴人達成和解等一切
    情狀，量處如主文所示之刑，並諭知易科罰金之折算標準，
    以資懲儆。至公訴人求處有期徒刑六月固非無見，然本件被
    告並無累犯情事，是認以量處上開之刑為適當，公訴人求處
    之刑，稍嫌過重，附此敘明。
據上論斷，應依刑事訴訟法第299條第1項前段，道路交通管理處
罰條例第86條第1項，刑法第284條第2項前段、第62條前段、第
41條第1項前段，刑法施行法第1條之1，判決如主文。
本案經檢察官林怡君到庭執行職務。
中    華    民    國    99    年    1     月    12    日
                  交通法庭  審判長法  官  黃程暉
                                          李宜娟
                                          鄭昱仁
上正本證明與原本無異。
如不服本判決應於收受送達後10日內向本院提出上訴書狀，並應
敘述具體理由；其未敘述上訴理由者，應於上訴期間屆滿後20日
內向本院補提理由書（均須按他造當事人之人數附繕本）「切勿
逕送上級法院」。告訴人或被害人如對於本判決不服者，應具備
理由請求檢察官上訴，其上訴期間之計算係以檢察官收受判決正
本之日期為準。
                                  書記官  宋德華
中    華    民    國    99    年    1     月    13    日
附錄本案論罪科刑法條
中華民國刑法第284條
（過失傷害罪）
因過失傷害人者，處 6 月以下有期徒刑、拘役或 5 百元以下罰
金，致重傷者，處 1 年以下有期徒刑、拘役或 5 百元以下罰金
。
從事業務之人，因業務上之過失傷害人者，處 1 年以下有期徒
刑、拘役或 1 千元以下罰金，致重傷者，處 3 年以下有期徒刑
、拘役或 2 千元以下罰金。

司法院資訊處製作；財團法人民間司法改革基金會備份。
